臺北高等行政法院判決　　　　　　　　　　　　　　　　九十一年度簡字第十六號
　　原　　　告　甲○○
　　被　　　告　臺北縣政府
　　代　表　人　蘇貞昌縣長）.
右當事人間因建築法事件，原告不服內政部中華民國九十年一月十九日台（九十）內
訴字第八九○八八六三號訴願決定，提起行政訴訟。本院判決如左：
　　主  文
原告之訴駁回。
訴訟費用由原告負擔。
　　事  實
緣原告於台北縣蘆洲市○○路○段二十六巷六十九號一樓建築物（下稱系爭建物）經
營視聽歌唱業，經被告所屬聯合查報小組於民國（下同）八十九年十月十七日實施公
共安全檢查，發現系爭建物有(1)非防火區劃分間牆材料不符、(2)間隔牆面及天花板裝
修材料不符、(3)未辦理建築物公共安全檢查及申報簽證、(4)避難層出入口寬度不符等
缺失，遂以原告違反建築法第七十七條規定，而依同法第九十一條規定裁處原告新台
幣（下同）六萬元罰鍰。原告不服，提起訴願，遭決定駁回，遂向本院提起行政訴訟
。茲摘敘兩造訴辯意旨如次：
甲、原告起訴意旨略謂：
    原告基於貼補家用，以些許資金於系爭建物經營「哥倆好小吃店」，有感於音樂
    能陶冶身心，乃承租點唱機乙台助興，惟因不諳法律，不知已違反建築法，且被
    告未事先警告，其政令未加宣導，即逕予處罰，令人不服。況原告自接獲被告八
    十九年十月二十六日北府工使字第四一一二五七號函後，即刻辦理歇業並結束營
    業，拆除一切裝潢設備，損失不貲，故請撤銷原處分。
乙、被告答辯意旨略謂：
    原告對系爭建物未維護其合法使用與其構造及設備安全，擅自違規經營視聽歌唱
    業，案經被告所屬聯合查報小組於八十九年十月十七日現場稽查，發現現場公共
    安全有如下缺失：(一)非防火區劃分間牆材料不符、(二)隔間牆面及天花板裝修材料
    不符、(三)未辦理建築物公共安全檢查及申報簽證、(四)避難層出入口寬度不符，其
    違規事實洵堪認定，被告遂以八十九年十月二十六日八九北府工使字第四一一二
    五七號函，依違反建築法第七十七條規定，而依同法第九十一條規定，裁罰原告
    六萬元罰鍰。原告稱自接獲原處分後，即刻辦理歇業並結束營業云云，顯係推諉
    卸責之詞，蓋於接獲原處分後應即進行改善，乃處分書效力所要求，係屬當然，
    無法以此原因，主張原處分不當，故請駁回原告之訴，訴訟費用由原告負擔。
　　理  由
一、按「建築物所有權人、使用人應維護建築物合法使用與其構造及設備安全。」、
    「供公眾使用之建築物，應由建築物所有權人、使用人定期委託中央主管建築機
    關認可之專業機構或人員檢查簽證，其檢查簽證結果應向當地主管建築機關申報
    。非供公眾使用之建築物，經內政部認有必要時亦同。」、「違反第七十七條第
    一項、第三項規定者，處建築物所有權人、使用人新臺幣六萬元以上三十萬元以
    下罰鍰，並限期改善或補辦手續，逾期仍未改善或補辦手續者得連續處罰，並停
    止其使用。必要時並停止供水、供電或封閉、強制拆除。」為建築法第七十七條
    第一項、第三項及第九十一條第一項所規定。
二、本件原告於系爭建物經營視聽歌唱業，經被告所屬聯合查報小組於八十九年十月
    十七日實施公共安全檢查，發現系爭建物有(1)非防火區劃分間牆材料不符、(2)間
    隔牆面及天花板裝修材料不符、(3)未辦理建築物公共安全檢查及申報簽證、(4)避
    難層出入口寬度不符等缺失，此有台北縣建築物公共安全之構造及設備檢（複）
    查紀錄表影本附本院卷足憑，並為原告所不爭，自堪信為真實。從而，被告認原
    告未維護系爭建物合法使用與其構造及設備安全，且未定期委託中央主管建築機
    關認可之專業機構或人員檢查簽證及申報，核屬違反建築法第七十七條第一項及
    第三項規定之行為（本件被告並非以原告未經領得變更使用執照而變更使用系爭
    建物予以處分，原告以其承租點唱機助興云云資為爭議，係對原處分違規事實之
    誤解），乃裁處原告六萬元罰鍰，揆諸首揭法條規定，並無違誤。訴願決定予以
    維持，亦無不合。原告猶執前詞聲明撤銷，難謂有理由，應予駁回。又本件適用
    簡易訴訟程序，爰不經言詞辯論逕為判決，併予敘明。
據上論結，本件原告之訴為無理由，爰依行政訴訟法第二百三十三條第一項、第九十
八條第三項前段，判決如主文。
中　　華　　民　　國　　　九十一　　  年　　　二    　月      二十二  　日
                              臺 北 高 等 行 政 法 院   第 六 庭
                                                      法  官　曹瑞卿
右為正本係照原本作成。
本件以訴訟事件所涉及之法律見解具有原則性者為限，始得於本判決送達後二十日
內向本院提出上訴狀並表明上訴理由，如已於本判決宣示後送達前提起上訴者，應
於判決送達後二十日內補具上訴理由（均按他造人數附繕本），且經最高行政法院
許可後方得上訴。
中　　華　　民　　國　　　九十一　　  年　　　二    　月      二十二  　日
            　　　　　　　　　　　　　　    　        書記官  方偉皓
